【裁判字號】    89,訴,1185
【裁判日期】    900508
【裁判案由】    損害賠償
【裁判全文】
臺灣士林地方法院民事判決  八十九年度訴字第一一八五號
    原      告  乙○○
    法定代理人  丙○○
    被      告  台北市立陽明醫院
    法定代理人  甲○○
右當事人間損害賠償事件，本院判決如左：
    主      文
原告之訴駁回。
訴訟費用由原告負擔。
    事實及理由
一、本件原告主張：
（一）原告之母楊宗璇於民國八十六年十一月廿七日進入被告醫院生產，因妊娠週數
      僅有廿六週屬早產，故所產下之雙胞胎，其中一人產下不久即告死亡，另一人
      即原告出生時體重僅九四八公克，因此繼續住院治療。
（二）早產兒所併發之視網膜症，係造成兒童失明之主因，且出生體重愈輕併發機率
      愈高，因此早產兒均應接受例行篩檢，以期早期治療，因此早產兒視網膜症之
      發生客觀上並非處於無人得認識該危險之狀況，且亦非不知且無從知悉之危險
      。原告於被告醫院治療時，當時被告所屬之小兒科醫師李銘峻及眼科醫師楊正
      烽，依當時之醫療水平，均明確知悉原告係早產兒視網膜症之高危險群，然渠
      等均未採取適當安全之醫療服務，致原告終因早產兒視網膜症惡化而雙眼失明
      成殘廢。
（三）按提供服務之企業經營者應確保其提供之服務，無安全或衛生上之危險。企業
      經營者違反前二項規定，致生損害於消費者時，應負賠償責任。消費者保護法
      第七條第一項及第三項分別定有明文。早產兒視網膜症在當今醫學上係可預知
      之危險，被告所屬之醫師自可事先為原告安排一切確保安全之服務，而不至原
      告視網膜症惡化時，始不得不臨時轉院，造成原告雙眼失明，是被告不能提供
      確保安全之服務於先，事發時又無法對原告妥適治療，依前揭條文之規定自應
      負賠償責任。
（四）原告於成年後當有謀生能力，現因雙眼失明，其勞動能力已喪失，茲以行政院
      主計處編印之八十九年平均每人國民所得新台幣（下同）四十一萬四千五百八
      十二元核計原告喪失勞動能力每年損失金額，合理勞動期間為四十年（二十歲
      至六十歲），依霍夫曼法扣除中間利息，原告得請求之金額為八百九十七萬二
      千六百三十九元，惟原告先請求五百萬元，為此請求被告給付五百萬元及訴狀
      繕本送達翌日起至清償日止，按年息百分之五計算之利息。
（五）消費者保護法並無明文規定請求權之消滅時效，自應適用民法第一百二十五條
      規定十五年之一般消滅時效。至於民法第一百九十七條第一項之二年消滅時效
      ，係以故意或過失之侵權行為為前提，與消費者保護法第七條無過失賠償責任
      性質不同，自無從比附援引。且縱認本件應適用二年時效，惟時效之起算係自
      請求權人知有損害及賠償義務人起算，本件被告所屬之醫師李銘峻、楊正烽被
      訴業務過失傷害乙案偵查終結前，原告實無從知悉被告所屬醫師是否為有過失
      侵權行為，亦無從知悉賠償義務人究為被告及其所屬醫師，或僅為被告，消滅
      時效自無從進行，原告係於八十九年七月廿五日接獲不起訴處分書，消滅時效
      應自該時起算，本件並未罹於二年消滅時效。
二、被告則以：
（一）消費者依消費者保護法第七條規定請求損害賠償時，應就商品或服務之危險、
      該危險與其所受損害間具相當之因果關係，仍應負舉證責任。查早產兒視網膜
      症之發生，雖係醫學上可預知之危險，但不等同於被告所屬醫師提供之醫療服
      務未具通常可合理期待之安全性。原告未舉證證明被告所提供之服務未具通常
      可合理期待之安全（即安全或衛生上之危險），亦未證明該危險與原告所受損
      害間具有相當之因果關係，其所為之主張，顯無理由。
（二）本件被告所提供之醫療處置，倘符合當時科技或專業水準（即醫療水準），即
      應認已具備「可合理期待之安全性」，縱有損害發生，亦不應認為該醫療處置
      有「安全或衛生上之危險」。查早產兒視網膜症之發生雖係醫學上可預知之危
      險，但應考慮其處置是否符合當時「醫療水準」為斷。否則，任何醫療危險只
      要具有發生之可能，且最後亦發生該危險，不論醫療過程中，醫事人員是否已
      提供符合當時科技或專業水準之醫療處置，均令醫療機構負擔法律責任，並不
      符合消費者保護法之立法目的。
（三）本件被告醫院眼科楊正烽醫師及小兒科李銘峻醫師均已根據醫療常規，提供符
      合當時專業醫療水準之診療服務，業經台灣士林地方法院檢察署函請「行政院
      衛生署醫事審議委員會」及「中華民國眼科醫學會」鑑定無誤，該署並對楊正
      烽、李銘峻兩人先後為二次不起訴處分確定，足證被告所提供之醫療服務並無
      安全或衛生上之危險。
（四）有關醫療糾紛之侵權行為損害賠償責任，倘行為人係屬「故意」或「過失」，
      其應受法律上責難程度大於行為人「無過失」之情形，該等具有可責性之故意
      、過失的行為人，其損害賠償責任尚且應適用二年消滅時效，對於無過失之行
      為人，自無適用十五年消滅時效可能，否則顯失衡平，是消費者保護法第七條
      所規定之賠償請求權消滅時效應為二年。本件原告之損害係發生於八十七年一
      月間，原告之請求權已經時效消滅，依民法第一百四十四條第一項規定，被告
      得拒絕給付。
三、本件原告主張被告提供服務之企業經營者違反應確保其提供之服務，無安全或衛
    生上之危險，致生損害於原告，應依消費者保護法第七條規定負賠償責任。被告
    則以時效消滅為由提出抗辯。則應先審究者係消費者保護法第七條規定之損害賠
    償請求權消滅時效為何﹖本件原告請求權是否已罹於時效﹖爰分述如下：
（一）按我國消費者保護法及其施行細則，關於消費者保護法第七條所示損害賠償責
      任之消滅時效並未規定，依該法第一條第二項規定，自應適用民法，而原告主
      張被告應依前揭法條負賠償責任，其性質為侵權責任，應適用民法第一百九十
      七條第一項規定，原告主張因消費者保護法並無時效規定，或該條為無過失責
      任應適用十五年消滅時效規定，尚不足採。
（二）按侵權行為所生之損害賠償請求權，自請求權人知有損害及賠償義務人時起，
      因二年間不行使而消滅，為民法第一百九十七條所明定。查原告主張於八十六
      年十一月廿七日在被告醫院出生後，因屬早產兒而持續住院至八十七年二月五
      日，後因早產兒視網膜病變轉診至馬偕醫院治療無效致失明，為兩造所不爭執
      ，嗣後原告認係被告醫院延誤檢查治療導致失明，而於八十七年五月十五日具
      狀向台灣士林地方法院檢察署對被告所屬醫師李銘峻、楊正烽提出業務過失致
      重傷害告訴，有本院調閱之台灣士林地方法院檢察署八十七年度偵字第四五七
      二號偵查卷第四頁告訴狀收文章可稽，則原告於轉診馬偕醫院治療無效時已可
      知悉上情，至遲於前述八十七年五月十五日具狀提出告訴時，原告即確知其失
      明係由被告醫院過失造成。雖原告主張係在台灣士林地方法院檢察署對李銘峻
      、楊正烽為不起訴處分確定後始確知賠償義務人為被告一人，但本件原告起訴
      主張之訴訟標的既為消費者保護法第七條，即與李銘峻、楊正烽醫療行為是否
      有過失應負民法第一百八十四條侵權行為損害賠償責任無關，原告自始即可確
      知應依消費者保護法第七條負損害賠償責任者為被告，乃原告遲至八十九年九
      月六日始具狀向本院起訴主張被告應依消費者保護法規定負損害賠償責任，已罹
      於損害賠償請求權二年之時效期間，故原告前開請求即為無理由，應予駁回。
四、據上結論：依民事訴訟法第七十八條判決如主文
中      華      民      國     九十     年      五      月      八      日
                                    臺灣士林地方法院民事第二庭
~B法      官  詹朝傑
右為正本係照原本作成。
如對本判決上訴須於判決送達後廿日內向本院提出上訴狀。
中      華      民      國      九十    年      五      月      九      日
~B法院書記官  黃秀雲


司法院資訊處製作；財團法人民間司法改革基金會備份。
